【裁判字號】    92,台上,5921
【裁判日期】    921023
【裁判案由】    違反槍砲彈藥刀械管制條例
【裁判全文】
最高法院刑事判決                              九十二年度台上字第五九二一號
    上  訴  人  甲○○
                        （另案羈押在台灣台南看守所）
右上訴人因違反槍砲彈藥刀械管制條例案件，不服台灣高等法院高雄分院中華民國九
十二年七月二十四日第二審判決（九十一年度上訴字第六二四號，起訴案號：台灣高
雄地方法院檢察署八十九年度偵字第二四三六二號），提起上訴，本院判決如左：
    主  文
上訴駁回。
    理  由
按刑事訴訟法第三百七十七條規定：上訴於第三審法院，非以判決違背法令為理由，
不得為之。是提起第三審上訴，應以原判決違背法令為理由，係屬法定要件。且必須
依據卷內資料為具體之指摘，並足據以辨認原判決已具備違背法令之形式，始屬相當
。本件原判決認定上訴人甲○○於民國八十九年三、四月間，在台南市○○街，向一
不詳姓名之人取得美國ＢＲＹＣＯ  ＡＲＭＳ型口徑０‧三八吋之制式半自動手槍一
枝（含彈匣一個，槍枝管制編號為0000000000號）及口徑０‧三八吋之制
式子彈六顆後，未經許可持有之。嗣於八十九年十月二十七日凌晨一時八分許，經警
查獲等情。係以上開事實，業據上訴人於檢察官及原審偵審中坦承不諱，並有上述當
場查獲之槍、彈扣案為證。且該槍、彈送請內政部警政署刑事警察局鑑定結果，均認
係制式槍、彈，具有殺傷力，有該局八十九年十一月七日刑鑑字第一七二二一三號鑑
驗通知書一份在卷可稽。復敘明依據警員詹芳明證詞，詹某係在執行路檢時，發現上
訴人駕駛之小客車多處擦撞，情跡可疑，乃攔下請上訴人下車，當時看到駕駛座腳踏
板有個皮包，即請上訴人打開，上訴人同意打開，發現裡面裝有安非他命及吸食器，
因認上訴人有吸毒嫌疑，準備帶他回派出所，結果詹某踫到上訴人身體，發覺上訴人
右褲袋有很重的東西，而加以搜索，查獲本件槍、彈等情以觀，當時警察係徵得上訴
人同意打開皮包後，發現毒品，乃認上訴人有犯罪嫌疑而逕行搜索上訴人身體，因而
查獲槍、彈。與刑事訴訟法第一百三十條規定之意旨相符。是上開搜索應屬合法，所
取得之槍、彈自得為論罪之證據；以及上訴人雖辯稱罹患情感性精神病、重鬱症，係
屬精神耗弱之人，應減輕其刑云云。但經囑託國立成功大學醫學院附設醫院鑑定結果
，認為上訴人於案發期間患有「憂鬱性疾患」，有企圖自殺之意念，並曾吸食安非他
命。但案發時，意識清楚，並無幻覺或妄想等精神病症狀干擾其行為，以其目前仍存
有的心智功能推斷，上訴人案發期間之行為能力應未達心神喪失或精神耗弱狀態。此
有國立成功大學醫學院附設醫院九十二年一月廿日（九二）成附醫精神字第０六七五
號函及所附之鑑定報告書在卷可按。上訴人於案發期間之行為能力，既未達心神喪失
或精神耗弱狀態，自無依法減輕其刑之餘地。又上訴人於另案即台灣台南地方法院九
十一年度訴字第五０九號審理中，經該院向行政院衛生署台南醫院函詢上訴人之精神
狀態，經衛生署台南醫院函覆認定上訴人精神狀態應達精神耗弱的情形等情，雖有該
醫院九十一年十一月十四日（九十一）南醫醫字第九一０六一八九號函影本一份在卷
。惟查該函僅係於九十一年十月三十一日就上訴人另案審理中之精神狀態為鑑定，並
非針對上訴人於本件案發期間之行為能力所作之精神鑑定，自難採為有利於上訴人之
認定。因認上訴人犯行明確，乃維持第一審論處上訴人未經許可，持有手槍罪刑之判
決。駁回上訴人在第二審之上訴。已詳敘其所憑之證據及認定之理由。從形式上觀察
，原判決並無認定事實違背證據法則等情事存在。本件上訴人上訴意旨略以，(一)、依
詹芳明之證言，仍難認有相當理由足認上訴人行為已構成或即將發生危害，是本件搜
索不合法，所取得之槍、彈不能作為證據。(二)、另案台灣台南地方法院及台灣高等法
院台南分院均認定上訴人係精神耗弱之人，原判決未據此減輕其刑，自有違誤等語。
係對事實審法院認事、採證職權之適法行使及已說明論斷之事項，專憑己見，任意爭
執，並非對原判決認事採證有何違背法令，為具體之指摘，自不足據以辨認原判決已
具備違法情事，其上訴違背法律上之程式，應予駁回。
據上論結，應依刑事訴訟法第三百九十五條前段，判決如主文。
中      華      民      國    九十二    年      十      月    二十三    日
                              最高法院刑事第六庭
                                  審判長法官  吳  雄  銘
                                        法官  池  啟  明
                                        法官  石  木  欽
                                        法官  郭  毓  洲
                                        法官  吳  三  龍
      右正本證明與原本無異
                                              書  記  官
中      華      民      國    九十二    年      十      月    二十八    日
                                                                       Ｋ


司法院資訊處製作；財團法人民間司法改革基金會備份。
